【裁判字號】    90,交易,740
【裁判日期】    901226
【裁判案由】    過失致死
【裁判全文】
臺灣高雄地方法院刑事判決                          九十年度交易字第七四號
    公  訴  人  臺灣高雄地方法院檢察署檢察官
    被      告  丙○○
右列被告因過失致死案件，經檢察官提起公訴（九十年度偵字第一八四四七號），本
院判決如左：
    主  文
丙○○因過失致人於死，處有期徒刑陸月，如易科罰金，以參佰元折算壹日，緩刑貳
年。
    事  實
一、丙○○考領有重型機車駕駛執照，但自民國九十年六月十四日起至九十年十二月
    十三日止駕駛執照被吊扣，竟於吊扣駕駛執照期間之九十年九月三日上午七時五
    十分許騎其車牌號碼ＯＷＺ－三三一號重型機車，沿高雄縣橋頭鄉○○○路（即
    台一線）南下慢車道由北向南方向行駛，途經該路南下車道三百五十八公里處，
    原應注意駕駛車輛因雨霧致視線不清時，應減速慢行，作隨時停車之準備；且在
    同一車道行駛時，除擬超越前車外，後車與前車應保持隨時可剎停之安全距離。
    而依當時客觀情形，天候雨，日間自然光線，柏油路面濕潤無缺陷，無障礙物，
    依其智識能力並無不能注意之情事。竟疏於注意，在天候因雨而致視線不清時，
    未減速慢行做隨時停車之準備，仍以時速四十公里之速度行駛，且未注意駕駛車
    輛，應與前車保持隨時可剎停之安全距離，致使看到同向行駛在前騎乘腳踏車之
    李明達時，剎車不及，雖經向左偏行，仍擦撞到李明達腳踏車之左手把部位，致
    李明達失去平衡人車失控倒地，受有頭部外傷，經送醫急救後，延至同年月八日
    上午十一時許因顱內出血不治死亡。丙○○肇事後，於有權偵查犯罪之警察機關
    ，僅知悉犯罪事實，但不知悉犯罪人前，主動向據報前往現場處理之警員承認肇
    事自首而願接受裁判。
二、案經高雄縣警察局岡山分局報請臺灣高雄地方法院檢察署檢察官偵查起訴。
    理    由
一、右述犯罪事實，業經被告丙○○於偵審中坦白承認，（一）核與被害人李明達之
    子甲○○於警詢及審理中所指述之情節大致相符，並有高雄縣警察局岡山分局橋
    頭分駐所相驗案件初步調查報告表、道路交通事故調查報告表各一份，肇事地點
    與被告、被害人之車損照片共六幀在卷足參。（二）被害人李明達因本件交通事
    故受有頭部外傷，經送醫急救後，延至九十年九月八日上午十一時許因顱內出血
    不治死亡。業經臺灣高雄地方法院檢察署檢察官督同檢驗員相驗屬實，有照片十
    一幀，及健仁醫院診斷證明書、臺灣高雄地方法院檢察署勘驗筆錄、相驗屍體證
    明書、驗斷書各一份在卷可憑。（三）按行車速度，依標誌或標線之規定，無標
    誌或標線者，應依左列規定：三、行經彎道、坡路、狹路、狹橋、隧道、泥濘或
    積水道路、無號誌之交岔路口、道路修理地段或行近工廠、學校、醫院、車站、
    會堂、娛樂、展覽、競技等公共場所出、入口及其他人車擁擠處所，或因雨霧致
    視線不清或道路發生臨時障礙時，均應減速慢行，作隨時停車之準備；又汽車（
    包括機車）在同一車道行駛時，除擬超越前車外，後車與前車之間應保持隨時可
    以煞停之距離，道路交通安全規則第九十三條第三款、第九十四條第一項分別定
    有明文。被告考領有重型機車駕照，惟其駕駛執照遭吊扣，期間自九十年六月十
    四日起至九十年十二月十三日止等情，有被告之駕駛執照吊扣執行單一件附卷可
    證，則被告既考領有駕駛執照，縱其肇事時駕駛執照遭吊扣，對於上開規定仍應
    知之甚詳，駕車時本應具有前揭注意義務，並應具有前揭注意能力至屬甚明。（
    四）而本件肇事地點係在高雄縣橋頭鄉○○○路（即台一線）南下慢車道三百五
    十八公里處，該路段為省道、直路、快慢車道間設有分隔線，速限四十公里，肇
    事後被告機車無損害，被害人腳踏車前置籃左前側有擦撞痕，且事故當時天候雨
    ，視線不佳，視距差，為被告所坦承，復有處理本件車禍之警員乙○○於審理中
    到庭證述明確，並有上開道路交通事故調查報告表一份，及肇事地點與被告、被
    害人之車損照片共六幀在卷足參。本院綜合觀察肇事時之天候視距狀況、二車之
    行車方向、路線、路況及車損等情形，足證被告於天候雨而致視線不清、視距差
    之狀況下，仍以時速四十公里行駛，並未減速慢行，作隨時停車之準備且未與前
    車保持適當距離，致發現行駛在前之被害人時，剎車不及，雖經向左偏行，仍擦
    撞被害人之腳踏車左前手把，致被害人人車倒地等情確係屬實。（五）依肇事當
    時客觀情形，天候雨，日間自然光線，柏油路面濕潤無缺陷，無障礙物，依其智
    識能力並無不能注意之情事，有各項記載載明於道路交通事故調查報告表一紙及
    肇事地點照片二幀附卷可證，則按當時情形，被告既無不能注意之情事，竟疏未
    注意，因而肇事導致被害人死亡，其有過失至為灼然，足徵被告之過失行為與被
    害人之死亡結果間具有相當因果關係。綜上所述，足見被告之自白核與事實相符
    ，自可採為論罪科刑之依據，從而，本件事證已臻明確，被告犯行洵堪認定，應
    予應法論科。
二、核被告所為係犯刑法第二百七十六條第一項過失致死罪。又被告於駕駛執照吊扣
    期間駕車，屬無駕駛執照駕車（參見刑事法律問題研究第九輯第九十八則），則
    被告無駕駛執照駕車，因而致人死亡，依法應負刑事責任，依道路交通管理處罰
    條例第八十六條第一項之規定，加重其刑。又被告於肇事後，警方據報前往現場
    處理，在有權偵查犯罪之警察機關僅知悉犯罪事實，但不知犯罪人為何人前，被
    告在現場主動向前往處理之警員乙○○坦承肇事一情，業經證人乙○○於本院審
    理中到庭具結證述：到現場時只有被告一人在現場，因車禍現場已經移動過了，
    我問被告這裡是不是有車禍，他主動告訴我是他肇事的等語，足見被告對於未發
    覺之罪自首而願接受裁判，應依刑法第六十二條前段規定，減輕其刑。上開刑之
    加重及減輕，應先加重後減輕之。爰審酌被告就本件車禍發生應負全部之過失，
    惟坦承犯行犯後態度良好，且與被害人家屬以新台幣一百四十萬元達成民事和解
    ，有被害人家屬甲○○到庭證述屬實，且有高雄縣橋頭鄉調解委員會調解書影本
    一份（未經法院核定）附卷等一切情狀，量處如主文所示之刑，並諭知易科罰金
    之折算標準。再查被告前未曾受有期徒刑以上刑之宣告，有台灣高雄地方法院檢
    察署刑案資料查註紀錄表及本院被告院內索引卡紀錄表各一份附卷可查，被告因
    過失而犯罪，且已與被害人家屬達成民事和解，經此審判起訴，當知所警惕，應
    不會有再犯之虞，本院認所宣告之刑以暫不執行為適當，並諭知緩刑二年，以啟
    自新。
據上論結：應依刑事訴訟法第二百九十九條第一項前段，道路交通管理處罰條例第八
十六條第一項，刑法第二百七十六條第一項、第四十一條第一項、第六十二條前段、
第七十一條第一項、第七十四條第一款、罰金罰鍰提高標準條例第一條前段、第二條
，判決如主文。
本案經檢察官高嘉惠到庭執行職務。
中    華    民    國    九十    年      十二      月    二十六        日
                                  臺灣高雄地方法院交通法庭
                                      審判長法  官    裕斗
                                            法  官    柯彩燕
                                  法  官    陳億芳
右正本證明與原本無異。
如不服本判決，應於判決送達後十日內，向本院提出上訴狀。
                                            書記官    吳炳松
中    華    民    國      九十      年      十二      月      二十七    日


司法院資訊處製作；財團法人民間司法改革基金會備份。
